臺灣桃園地方法院民事判決
111年度訴字第661號
原      告  黃永雄  
訴訟代理人  宋英華律師
複代理人    張嘉芠  
被      告  古必榮  
上列當事人間請求拆屋還地等事件，本院於民國111年6月21日言
詞辯論終結，判決如下：
    主      文
一、被告應將座落在桃園市○○區○○段000地號土地上如附圖所示
    編號A部分（面積111.38平方公尺），門牌號碼為桃園市○○
    區○○路000號之建物及其遮雨棚拆除回復原狀，並將所占用
    之土地騰空返還予全體共有人。
二、被告應給付原告新臺幣6,137元，及其中新臺幣5,489元自民
    國111年1月21日起，其餘新臺幣648元自民國111年5月21日
    起，均至清償日止，按年息5%計算之利息。
三、被告應自民國111年5月7日起至返還第一項所示土地之日止
    ，按月給付原告新臺幣98元。
四、原告其餘之訴駁回。
五、訴訟費用由被告負擔。
    事實及理由
壹、程序方面： 
一、按訴狀送達後，原告不得將原訴變更或追加他訴，但擴張或
    減縮應受判決事項之聲明者，不在此限；不變更訴訟標的，
    而補充或更正事實上或法律上之陳述者，非為訴之變更或追
    加，民事訴訟法第255條第1項第3款及第256條分別定有明文
    。原告起訴係聲明：㈠被告應將坐落在桃園市○○區○○段000地
    號土地（下稱系爭土地）上如起訴狀附件所示斜線與綠色部
    分（占用面積以經地政機關實測為準），門牌號碼為桃園市
    ○○區○○路000號之建物及遮雨棚（下稱系爭地上物）拆除回
    復原狀，並將所占用之土地騰空返還予全體共有人。㈡被告
    應給付原告新臺幣（下同）16,918元，及自起訴狀繕本送達
    翌日起至清償日止，按年息5%計算之利息。㈢被告應自民國1
    10年10月21日起，至返還第一項所示土地之日止，按月給付
    原告286元。嗣於本院審理中經測量及計算後，更正並擴張
    上開聲明為：㈠被告應將坐落在系爭土地上如附圖所示編號A
    部分之系爭地上物（面積111.38平方公尺）拆除回復原狀，
    並將所占用之土地騰空返還予全體共有人。㈡被告應給付原
    告20,448元，及自起訴狀繕本送達翌日起至清償日止，按年
    息5%計算之利息。㈢被告應自111年5月7日起，至返還第一項
    所示土地之日止，按月給付原告326元（訴字卷第17、18頁
    ），均合於上開規定，應予准許。
二、被告經合法通知，未於言詞辯論期日到場，核無民事訴訟法
    第386條各款所列情形，爰依原告之聲請，由其一造辯論而
    為判決。 
貳、實體方面：
一、原告主張：原告為系爭土地之共有人，被告所有之系爭地上
    物，無權占有系爭土地，妨害原告所有權之行使，被告應拆
    除系爭地上物，將系爭土地騰空返還於共有人全體。又被告
    無權占用系爭土地，受有相當於租金之不當得利，應給付原
    告自105年10月20日起至111年5月6日止，共計20,448元之不
    當得利及利息，暨自111年5月7日起，按月給付原告326元。
    爰依民法第821條、第767條第1項前段及第179條之規定，提
    起本件訴訟等語，並聲明：如上開變更後聲明所示。
二、被告經合法通知，未於言詞辯論期日到場，亦未提出書狀為
    任何聲明或陳述。
三、經查：㈠原告為系爭土地之共有人。㈡被告為系爭地上物之事
    實上處分權人。㈢系爭地上物占用系爭土地如附圖所示編號A
    部分，面積為111.38公尺等情，有照片、桃園市地方稅務局
    房屋稅籍證明書、土地建物查詢資料等件在卷可稽（壢簡字
    卷第11、17、34、42頁），復經本院會同桃園大溪地政事務
    所測量人員至現場測量並製有勘驗筆錄及土地複丈成果圖在
    卷可憑（壢簡字卷第32、37頁），堪信為真實。
四、得心證之理由：
　㈠被告無權占有系爭土地：
　  按所有人對於無權占有或侵奪其所有物者，得請求返還之；
    各共有人對於第三人，得就共有物之全部為本於所有權之請
    求。但回復共有物之請求，僅得為共有人全體之利益為之，
    民法第767條第1項前段、第821條定有明文。被告所有之系
    爭地上物占用系爭土地，已如前述，未據被告提出任何證據
    證明其合法占有權源，則原告請求被告拆除系爭地上物返還
    土地予全體共有人，自屬有據。
  ㈡被告應給付之不當得利若干：
　  1.按無法律上之原因而受利益，致他人受損害者，應返還其
      利益，民法第179條前段定有明文。而無權占有他人土地
      ，可能獲得相當於租金之利益，為社會通常之觀念（最高
      法院61年台上字第1695號民事判決要旨參照）。又共有人
      請求返還不當得利，並無民法第821條規定之適用，請求
      返還不當得利，而其給付可分者，各共有人僅得按其應有
      部分，請求返還。
　  2.次按城市地方租用房屋之租金，以不超過土地及建築物申
      報總價額年息10%為限，而前開規定於租用基地建築房屋
      之情形準用之，土地法第97條第1項、第105條分別定有明
      文。而土地法第97條規定之土地價額，係指法定地價，法
      定地價又係指申報地價，亦為土地法施行法第25條、土地
      法第148條所明揭。基地租金之數額，除以基地申報地價
      為基礎外，尚須斟酌基地之位置，工商業繁榮之程度，使
      用人利用基地之經濟價值及所受利益等項，並與鄰地租金
      相比較，以為決定，並非必達申報總地價年息10%最高額
      （最高法院68年台上字第3071號民事判決意旨參照）。
　  3.查系爭土地及系爭地上物位桃園市○區○路上，鄰近○路、○
      醫院，生活機能、交通便利程度尚可，有google地圖網頁
      列印資料在卷可參（訴字卷第31頁）。惟系爭土地使用分
      區為「一般農業區」（壢簡字卷第39頁），難以興建住宅
      使用，應依系爭土地當年度每平方公尺申報地價年息之3%
      計算為適當。
　  4.經查：系爭土地於105年、107年、109年、111年申報地價
      分別為每平方公尺800元、784元、784元、752元，有系爭
      土地地價第一類謄本、土地建物查詢資料附卷可參（壢簡
      字卷第12、39頁）。而原告之應有部分於108年3月19日、
      108年12月27日、110年9月17日異動，有異動索引在卷可
      參（訴字卷第69至73頁），則依被告占用面積111.38平方
      公尺×申報地價年息3%×占用期間×原告權利範圍，計算原
      告請求被告給付自105年10月20日起至111年5月6日止共計
      6,137元（計算式如附表編號1至7加總）；暨自111年5月7
      日起至返還上開土地之日止，按月給付原告98元（計算式
      如附表編號8）之相當於租金不當得利為有理由，逾此範
      圍之請求則屬無據，應予駁回。
五、末按給付無確定期限者，債務人於債權人得請求給付時，經其催告而未為給付，自受催告時起，負遲延責任。其經債權人起訴而送達訴狀，或依督促程序送達支付命令，或為其他相類之行為者，與催告有同一之效力。又遲延之債務，以支付金錢為標的者，債權人得請求依法定利率計算之遲延利息；而應付利息之債務，其利率未經約定，亦無法律可據者，週年利率為5%，民法第229條第2項、第233條第1項本文、第203條分別定有明文。本件原告請求被告給付相當租金之不當得利無確定期限者，則被告自受催告時起負遲延責任。原告起訴時請求就已發生之不當得利（自105年10月20日起至110年10月20日止）有加計自起訴狀本送達翌日起算至清償日止，按年息5%計算之利息，則此部分被告應給付之不當得利5,489元，應自起訴狀繕本送達被告之翌日即111年1月21日起算（於111年1月20日送達，壢簡字卷第30頁）；嗣原告於111年5月6日變更訴之聲明，擴張請求自110年10月21日至111年5月6日不當得利之利息（訴字卷第17、18頁），故此部分被告應給付之不當得利648元，應自變更聲明狀繕本送達被告之翌日即111年5月21日起算（於111年5月20日送達，訴字卷第25頁），均至清償日止，按年息5%計算之利息，於此範圍內，亦屬有據，逾此範圍，尚屬無據。
六、綜上所述，原告依民法第821條、第767條第1項前段之規定
    ，請求被告將占用系爭土地之系爭地上物拆除，將上開土地
    返還予全體共有人，及依民法第179條之規定，請求被告給
    付如主文第二、三項所示之不當得利，為有理由，應予准許
    ，逾此範圍，為無理由，應予駁回。
七、訴訟費用負擔之依據：民事訴訟法第79條。
中　　華　　民　　國　 111　　年　　 7　　月　　15　　日
                  民事第三庭  法  官  吳佩玲
附圖：桃園市大溪地政事務所111年1月22日溪測法字第3700號土
地複丈成果圖
附表
編號 被告占用期間 申報地價 元/平方公尺 原告權利範圍 相當租金之不當得利計算式 占用面積111.38平方公尺×申報地價年息3%×占用期間×原告權利範圍（元以下四捨五入） 1 105年10月20日至106年12月31日，共438日。 800 9301/22680 111.38×800×3%×438/365×9301/22680＝1,315 2 107年1月1日至108年3月18日，共442日 784 9301/22680  111.38×784×3%×442/365×9301/22680＝1,301 3 108年3月19日至108年12月26日，共283日。 784 18707/45360 111.38×784×3%×283/365×18707/45360＝838 4 108年12月27日至110年9月16日，共630日。 784 19274/45360  111.38×784×3%×630/365×19274/45360＝1,921 5 110年9月17日至110年10月20日，共34日。 784 42433/90720 111.38×784×3%×34/365×42433/90720＝114 6 110年10月21日至110年12月31日，共72日。 784 42433/90720 111.38×784×3%×72/365×42433/90720＝242 7 111年1月1日至111年5月6日，共126日。 752 42433/90720 111.38×752×3%×126/365×42433/90720＝406  已發生之不當得利總和   6,137元 8 自111年5月7日起至返還系爭土地之日止，被告應按月給付之金額。 752 42433/90720 111.38×752×3%÷12月×42433/90720＝98元 
以上正本係照原本作成。
如對本判決上訴，須於判決送達後20日內向本院提出上訴狀。如
委任律師提起上訴者，應一併繳納上訴審裁判費。
中　　華　　民　　國　　111 　年　　7 　　月　　15　　日
                              書記官　龍明珠